臺灣高等法院臺中分院刑事判決　　　　　　　 民國九十一年度上易字第四○九號
　　上　訴　人
　　即　被　告　丙○○
右上訴人因恐嚇案件，不服臺灣臺中地方法院中華民國九十一年一月十七日第一審判
決（民國九十年度易字第三四三九號，起訴案號：臺灣臺中地方法院檢察署民國八十
九年度偵字第一一七五七號），提起上訴，本院判決如左：
　　主      文
上訴駁回。
　　事實及理由
一、本案經本院審理結果，認第一審法院依刑法第五十六條、第三百零五條、第四十
    一條第一項前段、罰金罰鍰提高標準條例第一條前段、第二條，判處上訴人即被
    告丙○○（下稱被告）拘役四十日，並諭知易科罰金之折算標準，經核其認事用
    法，均無違誤，量刑亦稱妥適，應予維持，並引用第一審判決書記載之事實、證
    據及理由（如附件）。
二、在本院審理時被告未到庭，據其所具上訴狀記載，亦未提出其他有利之證據及辯
    解，而僅對原判決空言不服，其上訴自屬無理由，應予駁回。
三、原判決關於毀損部分（判決無罪），未經上訴，已確定，不予論列。
四、被告經合法傳喚，無正當理由未到庭，爰不待其陳述，逕行判決。
五、據上論斷，應依刑事訴訟法第三百七十三條、第三百六十八條、第三百七十一條
    ，判決如主文。
本案經檢察官乙○○到庭執行職務。
中      華      民      國　    九十一     年     四      月     十 　　日
                                臺灣高等法院臺中分院刑事第一庭
                                　　　審判長法　官　陳　紀　綱
                                　　　　　　法  官  方  艤  駐
                                　　　　　　法　官　陳　登　源
右正本證明與原本無異。
不得上訴。
　　　　　　　　　　　　　　　　　　　　　　書記官　林　桂　鳳
中      華      民      國　    九十一     年     四      月    十一　　日
                                                                        Ｒ
附件：
臺灣臺中地方法院刑事判決                         九十年度易字第三四三九號
    公  訴  人  臺灣臺中地方法院檢察署檢察官
    被      告  丙○○  男 四十一歲（民國○○○年○○月○日生）
           住臺中縣神岡鄉○○路四四七號
                        身分證統一編號：Ｌ一二三四二三六號
    選任辯護人  吳文虎律師
右列被告因恐嚇等案件，經檢察官提起公訴（八十九年度偵字第一一七五七號），本
院判決如左：
    主  文
丙○○連續以加害生命、身體之事，恐嚇他人致生危害於安全，處拘役肆拾日，如易
科罰金，以佰元折算壹日。
被訴毀損部分無罪。
    事  實
一、丙○○因不滿甲○○未配合會帳及賠償其裝設用電變壓器所受損失，竟基於摡括
    犯意，於民國八十九年一月二十九日晚上七時許，連續多次打電話至甲○○住處
    ，以「不處理，拿硫酸來潑死你」、「如不來會帳，你要保佑你家大大小小都平
    安」、「撞死你喔」、「拿一百萬來賠，不然你全家今晚都搬走」、「不處理，
    要把你刺死，我不騙你，會把你家人全都刺死」、「你不處理我敢刺死你」等加
    害他人生命、身體之事恐嚇甲○○及甲○○之妻秦忝英，使甲○○及秦忝英心生
    畏懼，致生危害於安全。
二、案經丙○○訴由臺灣臺中地方法院檢察署檢察官偵查起訴。
    理  由
甲、有罪部分：
  一、訊據被告丙○○固不否認有於上揭時、地以電話向告訴人甲○○理論二人間之
      債務糾紛，然矢口否認有何恐嚇犯行，辯稱：伊平常說話都是這樣，且伊與告
      訴人均係基層百姓，出言不敬乃共同語言特性，無論發言者與受言者，均無刑
      法第三百零五條所稱之加害及恐怖云云。惟查，右揭事實，除據告訴人指訴歷
      歷外，並經本院當庭勘驗告訴人所庭呈錄音帶內容，被告確有以上開等加害他
      人生命、身體之言語恐嚇告訴人，使告訴人心生畏懼，致生危害於安全（參見
      本院刑事卷宗九十年十二月十七日調查筆錄第二頁），並有錄音帶一卷附卷可
      稽。被告雖以前開言詞置辯，然被告為思慮健全之成年人，自知以硫酸潑灑及
      威脅家人平安等言詞客觀上足使一般人心生畏懼，其既以上開言詞告知告訴人
      ，無非是以此惡害通知達到使告訴人前來會帳為目的，自難謂無恐嚇之主觀意
      圖；且基層民眾言詞率真，雖偶有言詞不敬，然亦不會以潑硫酸及威脅家人平
      安為日常交談言詞，此為事理所明，被告欲以上開辯詞阻卻違法及辯稱告訴人
      不會因而心生畏懼，自無可採。另被告辯稱：伊在電話中說「不處理，拿硫酸
      來潑死你」之後，告訴人之妻稱「笑死人」，告訴人亦稱「當時你叫我拿家電
      用品抵帳，現在才來吵鬧」、「我的帳沒收沒關係，但人的忍耐是有限度的」
      、「不要再來吵鬧，大家算了」，告訴人心境平和，並未心生畏懼，且該錄音
      帶經剪接云云，然查，經本院勘驗錄音帶內容，被告在說「不處理，拿硫酸來
      潑死你」之後，告訴人之妻秦添英並未說「笑死人」一詞，而被告在說上開恐
      嚇言詞時，前後對話一貫，並無刪除跡象，又告訴人是事後對被告之妻說上開
      言詞，希望被告之妻能勸被告冷靜，並非在恐嚇當時之立即反應，自無法證明
      告訴人及其妻在受被告以上開言詞恐嚇時並未心生畏懼。綜上事證明確，被告
      否認無非卸責，並非可取，其犯行堪以認定，應依法論科。
  二、核被告所為，係犯刑法第三百零五條之恐嚇罪。被告先後多次犯行，時間緊接
      ，方法相同，觸犯構成要件相同之罪，顯係基於概括犯意為之，為連續犯，依
      刑法第五十六條之規定，以一罪論，並加重其刑。公訴人雖僅就被告恐嚇告訴
      人行為起訴，惟被告恐嚇告訴人之妻行為與已起訴部分為連續犯之裁判上一罪
      ，本院自得一併審理，附此敘明。爰審酌被告與告訴人間有債務糾紛，不思依
      正當法律途徑解決，反出言恐嚇，到庭後復否認犯行，顯無悔意，及其犯罪之
      動機、目的、手段，犯罪所生之危害等一切情狀，量處如主文所示之刑，並諭
      知易科罰金之折算標準（查被告行為後，刑法第四十一條業已於九十年一月十
      日修正公布，同年月十二日生效，修正後刑法第四十一條第一項前段規定「犯
      最重本刑為五年以下有期徒刑以下之刑之罪，而受六個月以下有期徒刑或拘役
      之宣告，因身體、教育、職業、家庭之關係或其他正當理由，執行顯有困難者
      ，得以一元以上三元以下折算一日，易科罰金。」，與修正前刑法第四十一條
      規定「犯最重本刑為三年以下有期徒刑以下之刑之罪，受六個月以下有期徒刑
      或拘役之宣告，因身體、教育、職業、家庭之關係，執行顯有困難者，得以一
      元以上三元以下折算一日，易科罰金。」不同，惟本件被告所犯係最重本刑為
      二年以下有期徒刑之罪，依修正前之刑法第四十一條本即得易科罰金，惟刑法
      第四十一條既經修正，被告犯罪時間係八十九年一月二十九日，亦在修正前，
      本件仍應援引修正後之刑法第四十一條第一項前段，併予敘明），以資懲儆。
  三、公訴意旨另以：被告又基於摡括犯意，於民國八十九年一月二十九日晚間駕車
      至臺中縣豐原市○○街二二二巷一弄五之三號告訴人之住所，當場揚言「如不
      給錢，要槍來射其全家」等加害他人生命之事恐嚇告訴人；又承前之概括犯意
      ，於同年三月四日下午五時三十分許，在臺中縣神岡鄉○○路之金樹蓆公司停
      車場，以如不給錢要押其至山上，並要以槍殺人等語恐嚇告訴人，使告訴人心
      生畏懼，致生危害於安全，因認被告此部分尚涉有連續恐嚇罪嫌等語。訊據被
      告固不否認有在上揭、地與被告商討債務問題，惟堅詞否認有何恐嚇犯行，經
      查：告訴人指述被告至其住處恐嚇乙節，業據證人李錦墩即當時告訴人家中訪
      客證述並未聽到被告有恐嚇言詞（參見本院刑事卷宗九十年十一月十九日調查
      筆錄第三頁）；另告訴人指述遭被告在金樹蓆公司停車場恐嚇乙節，業據證人
      洪木聯即金樹蓆公司負責人證述未聽到被告與告訴人在停車場爭吵（參見本院
      刑事卷宗九十年十一月十九日調查筆錄第五頁），雖另一位在場證人方欽雄證
      稱：被告要求告訴人和解，不然要打死人，並口出三字經，說「幹你娘，要不
      然你會死的很難看」等語（參見本院刑事卷宗九十年十二月三日調查筆錄第二
      頁），與告訴人指述情節並不相符，尚難單憑告訴人指述及與告訴人指述不相
      符之證詞做為被告有罪之論斷，故此部分不能證明被告犯罪，且復無其他積極
      證據足認被告確有連續恐嚇犯行，惟此部分與前開論罪科刑部分有連續犯之裁
      判上一罪關係，爰不另無罪之諭知，附此說明。
乙、無罪部分：
  一、公訴意旨略以：被告丙○○於民國八十九年一月二十九日晚間駕車至臺中縣豐
      原市○○街二二二巷一弄五之三號告訴人甲○○之住所，持類似鋁棒之物毀損
      告訴人右揭住處鐵門及停放在門口告訴人所有車牌號碼ＫＤＯ－一○八號重型
      機車之把手，因認被告涉有毀損罪嫌等語。
  二、按犯罪事實應依證據認定之，無證據不得推定其犯罪事實；又不能證明被告犯
      罪者，應諭知無罪之判決，刑事訴訟法第一百五十四條、第三百零一條第一項
      ，分別定有明文。次按事實之認定，應憑證據，如未能發現相當證據，或證據
      不足以證明，自不能以推測或擬制之方法，以為裁判基礎；又認定不利於被告
      之事實，須依積極證據，苟積極證據不足為不利於被告事實之認定時，即應為
      有利於被告之認定，更不必有何有利之證據，最高法院四十年台上字第八六號
      、三十年上字第八一六號著有判例可稽。
  三、本件公訴人認被告涉有毀損罪嫌，係以告訴人指訴及鐵門、機車受損照片，為
      其所憑之論據。訊據被告堅詞否認其事，辯稱：伊沒有持類似鋁棒之物毀損告
      訴人之鐵捲門及機車等語。經查：證人李錦墩即當時告訴人家中訪客證稱：「
      我到告訴人家，看到告訴人家鋁門有毀損，我進去問告訴人發生何事，他說與
      人發生爭執」等語（參見本院刑事卷宗九十年十一月十九日調查筆錄第二頁）
      ，則證人李錦墩僅是由告訴人口中得知該鐵門被人毀損，並非親見親聞告訴人
      指述之事，尚難憑此證言即為被告有罪之推斷；另證人湯啟宏即到場處理員警
      亦證稱：當時有看到被告坐在車上，現場搜尋並沒有找到棍棒之類的東西等語
      （參見本院刑事卷宗九十年十一月十二日調查筆錄第五頁），是除告訴人指述
      外，本院復查無其他積極證據足認被告確有公訴人所指毀損犯行，自不得僅以
      告訴人片面指述為被告有罪之論據，揆諸首揭說明，不能證明被告犯罪，依法
      應諭知無罪之判決。
據上論斷，應依刑事訴訟法第二百九十九條第一項前段、第三百零一條第一項，刑法
第五十六條、第三百零五條、修正後刑法第四十一條第一項前段，罰金罰鍰提高標準
條例第一條前段、第二條，判決如主文。
本案經檢察官宋恭良到庭執行職務
中      華      民      國      九十一    年      一      月    十七    日
                                臺灣臺中地方法院刑事第一庭
                                    審判長法  官  林  清  鈞
                                          法  官  鄭  文  祺
                                          法  官  黃  裕  仁
右正本證明與原本無異。
如不服本判決，應於送達後十日內向本院提出上訴狀（須附繕本），上訴於臺灣高等
法院臺中分院。
                                          書記官
中      華      民      國      九十一    年      一      月    十八    日
附錄本判決論罪科刑法條全文
刑法第三百零五條
以加害生命、身體、自由、名譽、財產之事恐嚇他人，致生危害於安全者，處二年以
下有期徒刑、拘役或三百元以下罰金。
